臺灣臺南地方法院新市簡易庭民事判決
110年度新簡字第285號
原      告  台新資產管理股份有限公司

法定代理人  吳統雄  
訴訟代理人  洪敏智  


被      告  胡蔡秀月
            胡春金  
            胡春雪  
            胡昆琳  

上列當事人間請求繼承登記及代位分割遺產事件，本院於民國11
0年9月24日言詞辯論終結，判決如下：
    主  文
被代位人胡昆峰與被告應就被繼承人胡平和所遺如附表一編號1
所示之遺產辦理繼承登記。
被代位人胡昆峰與被告應就被繼承人胡平和所遺如附表一所示之
遺產，按如附表二所示之應繼分比例分割為分別共有。
訴訟費用由兩造依附表三所示之訴訟費用負擔比例負擔。
    事實及理由
一、被告胡蔡秀月、胡昆琳經合法通知，均未於言詞辯論期日到
    場，核無民事訴訟法第386條所列各款情形，爰依原告之聲
    請，由其一造辯論而為判決。
二、原告主張：被代位人即債務人胡昆峰因積欠訴外人台新國際
    商業銀行（下稱台新銀行）新臺幣（下同）179,210元及利
    息、違約金尚未清償（下稱系爭債權），復台新銀行將系爭
    債權讓與原告且原告業已取得執行名義。而胡昆峰之父胡平
    和前於106年12月12日死亡，遺有如附表一所示之遺產（下
    稱系爭遺產），且胡昆峰與被告均為胡平和之法定繼承人，
    亦未聲請拋棄繼承，然其等迄未就如附表一編號1所示之遺
    產辦理繼承登記，且因胡昆峰怠於行使其對於系爭遺產請求
    分割之權利，致原告對於胡昆峰之債權無從滿足，原告為保
    全系爭債權之必要，爰依民法第242條及同法第1164條之規
    定，提起本件訴訟，本於債權人之地位代位請求胡昆峰與被
    告應就如附表一編號1所示之遺產辦理繼承登記，並請求按
    如附表二所示之應繼分比例分割系爭遺產為分別共有。並聲
    明：如主文第1、2項所示。
三、被告方面：
　㈠被告胡春金則以：胡平和所遺留之汽車現已無法使用，且附
    表一編號1所示之土地，後面因為有斷崖之關係，面積已經
    變小等語置辯。
　㈡被告胡春雪辯以：附表一編號2所示之房屋現已拆除，且之後
    附表一編號1所示之土地如要分割，希望可以留路給予通行
    等語置辯。
　㈢被告胡蔡秀月、胡昆琳均未於言詞辯論期日到場，亦未提出
    書狀作任何聲明或陳述。
四、得心證之理由：
　㈠按同一順序之繼承人有數人時，按人數平均繼承，但法律另
    有規定者，不在此限；繼承人得隨時請求分割遺產，民法11
    41條、第1164條前段分別定有明文。又債務人怠於行使其權
    利時，債權人因保全債權，得以自己名義行使其權利，亦為
    同法第242條前段所明定。另請求法院裁判分割遺產之形成
    權，性質上並非專屬於繼承人之權利，故繼承人有怠於行使
    該形成權時，該繼承人之債權人非不得代位行使之。再因繼
    承、強制執行、徵收、法院之判決或其他非因法律行為，於
    登記前已取得不動產物權者，應經登記，始得處分其物權，
    民法第759 條業有明文。是以，分割共有物既係對於物之權
    利有所變動，即屬處分行為之一種，故凡因繼承於登記前已
    取得不動產物權者，其取得雖受法律之保護，不以其未經繼
    承登記而否認其權利，但繼承人如欲分割其因繼承而取得公
    同共有之遺產，依民法第759 條規定，自應先經繼承登記始
    得為之，且為求訴訟經濟，當事人以一訴請求辦理繼承登記
    後再為分割，應無不可。
　㈡原告主張之事實，業據其提出系爭債權之債權憑證、如附表
    一編號1所示遺產之土地登記第一類謄本、戶籍謄本等資料
    為證（見新司簡調卷第17頁至第21頁、第77頁至第85頁），
    且經本院向臺南市政府財政稅務局新化分局及財政部南區國
    稅局新化稽徵所調取如附表一編號2所示遺產之建物稅籍資
    料、被繼承人胡平和之遺產稅申報書等資料核閱無訛（見新
    司簡調卷第33頁至第37頁、第41頁至第72頁），且為被告胡
    春金、胡春雪所不爭執，另被告胡蔡秀月、胡昆琳經合法通
    知未於言詞辯論期日到場爭執，亦未提出書狀作為任何聲明
    或陳述，本院審酌上開證據，堪認原告前揭主張為真實，則
    胡昆峰與被告共同繼承系爭遺產迄未分割，堪認確有怠於行
    使其請求分割遺產之權利，參以系爭遺產未見有依法律規定
    或依契約訂定不得分割之情形，則原告主張為保全債權，以
    一訴請求胡昆峰與被告應就如附表一編號1所示之遺產辦理
    繼承登記及代位請求分割系爭遺產，自無不合，應予准許。
　㈢又按法院選擇遺產分割之方法，固可由法院自由裁量，不受
    當事人聲明之拘束，但仍應具體斟酌公平原則、各繼承人之
    利害關係、遺產之性質及價格、利用價值、經濟效用、經濟
    原則及使用現狀、各繼承人之意願等相關因素，以為妥適之
    判決。系爭遺產為被告公同共有，原告為消滅公同共有關係
    ，使成分別共有，核屬分割遺產之方法之一。本院審酌本件
    原告代位胡昆峰提起本件訴訟之目的，應僅為求得將胡昆峰
    分得之遺產聲請強制執行，是依系爭遺產共有情形、經濟效
    用及兩造利益等情事，認其分割方法為由被告按各自應繼分
    比例分割為分別共有，其等於分割後就各自分得之應有部分
    得自由單獨處分、設定負擔，尚不至於過度變更系爭遺產現
    況，且對被告而言並無不利，應屬適當。
五、綜上所述，原告依民法第242條及同法第1164條規定，請求
    被告與胡昆峰就如附表一編號1所示之遺產辦理繼承登記，
    並就系爭遺產按如附表二所示之應繼分比例分割為分別共有
    ，均有理由，應予准許。
六、末按分割遺產之訴，係固有必要共同訴訟，繼承人全體既因
    本件訴訟而得解消繼承就被繼承人胡平和所遺留遺產之公同
    共有關係，皆受有利益，自應由胡昆峰與被告各按如附表三
    所示之訴訟費用負擔比例負擔（原告之債務人胡昆峰應分擔
    部分即由原告負擔之），方屬公允，附此敘明。
七、訴訟費用負擔之依據：民事訴訟法第80條之1、第85條第1項
    前段。
中　　華　　民　　國　     110   　年　　9　 　月   　30
    　日
　　　　　　　　　新市簡易庭     法       官   施志遠
以上正本係照原本作成。
如不服本判決，應於判決送達後20日內，向本院提出上訴狀並表
明上訴理由（須附繕本）。如委任律師提起上訴者，應一併繳納
上訴審裁判費。
中　　華　　民　　國　  110  　年　　9　　月　　30  　日
             　                                           書 記 官  李慈容
【附表一】：　　　　　    編號 遺產內容 公同共有之權利範圍 1 臺南市○○區○○○段000地號土地 全部 2 臺南市○○區○○里00號房屋（未辦保存登記建物） 全部 3 汽車（車牌號碼：00-0000） 全部 

【附表二】：   編號 繼承人姓名 應繼分比例 1 胡昆峰 1/5 2 胡蔡秀月 1/5 3 胡金春 1/5 4 胡春雪 1/5 5 胡昆琳 1/5 

【附表三】：   編號 應負擔之當事人姓名 訴訟費用負擔比例 1 原告 1/5 2 胡蔡秀月 1/5 3 胡金春 1/5 4 胡春雪 1/5 5 胡昆琳 1/5